臺灣南投地方法院民事裁定
111年度再字第1號
再審原告    吳素貞  
再審被告    沈裕翔  
上列當事人間請求再審之訴事件，本院裁定如下：
    主  文
再審之訴駁回。
再審訴訟費用由再審原告負擔。
    理  由
一、按有下列各款情形之一者，得以再審之訴對於確定終局判決
    聲明不服，民事訴訟法第496條第1項前段定有明文；又按判
    決，於上訴期間屆滿時確定。但於上訴期間內有合法之上訴
    者，阻其確定，同法第398條第1項定有明文。是民事再審之
    訴，為訴訟法上形成之訴，係以另訴訟程序，請求法院以判
    決直接消滅確定終局判決之效力，必須主張「原確定判決」
    有民事訴訟法第496條或第497條之情形，始得提起。準此，
    如當事人聲明不服者非屬確定判決，自不得提起再審之訴。
    次按再審之訴，應於30日之不變期間內提起。前項期間，自
    判決確定時起算，判決於送達前確定者，自送達時起算；其
    再審之理由發生或知悉在後者，均自知悉時起算。但自判決
    確定後已逾5年者，不得提起，民事訴訟法第500條第1項、
    第2項定有明文。復按再審之訴，為當事人對於所受不利益
    之確定判決聲明不服之方法，在前訴訟程序未受不利益判決
    之當事人，自無許其提起再審之訴之理（最高法院104年度
    台再字第19號裁定意旨參照）。另再審之訴不合法者，法院
    應以裁定駁回之，民事訴訟法第502條第1項亦有明文。所謂
    再審之訴不合法，係指再審之訴不合程式，或已逾期，或法
    律上不應准許者而言。
二、聲請意旨略以：本院109年度訴字第408號判決（下稱原判決
    ），再審原告與再審被告並不認識，並無存有借貸關係，再
    審原告係遭訴外人張秀蓮所欺騙，現已發現新證據，故對該
    判決依民事訴訟法第496條第1項第13款規定，提起再審等語
    。並聲明：原判決關於新臺幣752,000元部分廢棄，並駁回
    再審被告之訴。
三、經查：本件再審原告係對於原判決即本院109年度訴字第408
    號債務人異議之訴等事件提起再審之訴，而上開訴訟事件雖
    經本院於民國110年5月5日為第一審判決，惟再審原告已就
    其敗訴部分（即原判決主文第1至3項、第5項判決其敗訴部
    分），提起上訴；再審被告則就其部分敗訴部分（即原判決
    主文第1至3項判決其敗訴部分），提起上訴，均經臺灣高等
    法院臺中分院（下稱臺中高分院）於111年2月22日以110年
    度上易字第424號判決駁回其等上訴而確定；而再審被告關
    於原判決主文第4項部分，則未經其提起上訴而確定乙節，
    業經本院調取本院109年度訴字第408號判決、臺中高分院11
    0上易字第424號卷證核閱無訛。是本院所為之原判決主文第
    1至3項、第5項部分，已因再審原告、再審被告合法上訴於
    二審而阻其確定，並非確定判決，依上開說明，再審原告對
    非屬確定判決之原判決該部分（即原判決主文第1至3項、第
    5項）提起再審之訴，自與民事訴訟法所定之再審要件不符
    ，應認其就該部分之判決提起再審之訴不合法；就原判決主
    文第4項部分，原判決經本院於110年5月12日送達再審被告
    ，有本院送達證書附於本院109年度訴字第408號卷，未經再
    審被告就前開敗訴部分即原判決主文第4項提起上訴，原判
    決前開部分即於110年6月7日確定；再審原告復無陳明其所
    指之新證據為何暨於何時知悉，則其遲至111年5月30日再提
    起再審之訴，已非合法。況原判決前開於本院確定部分，係
    為再審原告有利之判決，再審原告既未受不利益之判決，其
    就原判決於本院確定部分即原判決主文第4項，提起本件再
    審之訴，亦不合法。
四、據上論結，本件再審之訴為不合法，依民事訴訟法第502條
    第1項、第95條、第78條，裁定如主文。
中華民國111年6月13日
                         民事第二庭法　官　劉玉媛
以上正本係照原本作成。
如對本裁定抗告，須於裁定送達後10日內向本院提出抗告狀，並繳納抗告費新臺幣1,000元。                               
中　　華　　民　　國　　111 　年　　6 　　月　　13　　日
                                   書記官